【裁判字號】    94,訴,1991
【裁判日期】    950414
【裁判案由】    毒品危害防制條例
【裁判全文】
臺灣彰化地方法院刑事判決              94年度訴字第1991號
公  訴  人  臺灣彰化地方法院檢察署檢察官
被      告  甲○○
                    （另案於臺灣彰化監獄彰化分監執行中）
上列被告因違反毒品危害防制條例案件，經檢察官提起公訴（94
年度毒偵字第5299號），被告於本院準備程序中就被訴事實為有
罪之陳述，經本院合議庭裁定改依簡式審判程序審理，並判決如
下：
    主  文
甲○○連續施用第一級毒品，累犯，處有期徒刑壹年月；又施
用第二級毒品，累犯，處有期徒刑柒月，扣案之第二級毒品甲基
安非他命壹包（毛重壹點玖公克），沒收銷燬之，玻璃吸食器壹
支沒收。主刑部分應執行有期徒刑壹年玖月。
    犯罪事實
一、甲○○前有違反肅清煙毒條例等案件之前科，又因施用第一
    、二級毒品案件，經本院裁定送觀察、勒戒後，認有繼續施
    用毒品之傾向，由臺灣彰化地方法院檢察署檢察官聲請強制
    戒治並提起公訴，經本院以91年度訴字第480 號判決分別判
    處有期徒刑8 月、4 月，應執行有期徒刑10月確定，入監執
    行後，已於民國93年2 月20日縮刑期滿執畢，而強制戒治部
    分，則經本院以91年度毒聲字第1057號裁定令入戒治處所施
    以強制戒治，並於92年4 月21日執行完畢釋放；再因施用毒
    品案件，經本院於94年8 月31日以94年度訴字第1290號判決
    判處有期徒刑9 月，並於同年9 月28日（起訴書誤載為30日
    ）確定（正在執行中）。詎其仍不知悔改，於前開強制戒治
    執行完畢釋放後5 年內，復基於施用第一級毒品海洛因之概
    括犯意，自前案宣判日後之94年9 月上旬某日起至95年3 月
    29日上午10時許止，在其位於彰化縣社頭鄉○○村○○路○
    段32號之住處，以將第一級毒品海洛因摻入礦泉水混合後以
    注射針筒注射體內之方式，連續施用第一級毒品海洛因多次
    ，頻率約每3 至5 天施用1 次。另基於施用第二級毒品甲基
    安非他命之犯意，於94年10月8 日下午5 時20分，在彰化縣
    員林鎮○○街118 號4 樓402 室之朋友租屋處，以將甲基安
    非他命置於球型玻璃吸管中，再點火加熱使產生煙霧吸用之
    方式，施用第二級毒品甲基安非他命1 次。嗣於94年10月8
    日下午5 時20分許，在上開住處為警查獲，並扣得其所有之
    第二級毒品甲基安非他命1 包（毛重1.9 公克）及其所有，
    供其施用第二級毒品甲基安非他命犯罪所用之玻璃吸食器1
    支；及於本院審理時主動供出上情。
二、案經彰化縣警察局北斗分局報告臺灣彰化地方法院檢察署檢
    察官偵查起訴。
    理  由
一、被告甲○○於準備程序中，先就前揭犯罪事實為有罪之陳述
    ，且所犯係死刑、無期徒刑、最輕本刑為3 年以上有期徒刑
    以外之罪，經本院合議庭依刑事訴訟法第273 條之1 第1 項
    之規定，裁定由法官一人獨任進行簡式審判程序，合先敘明
    。
二、上揭犯罪事實，業據被告於本院審理中坦承不諱，且被告於
    前揭時地經採其尿液送驗結果，呈甲基安非他命及嗎啡陽性
    反應（按一般施用海洛因者會在其體內代謝為嗎啡成分殘留
    ，並經由尿液排出），有彰化縣警察局北斗分局委託檢驗所
    尿液與真實姓名對照單及彰化縣衛生局94年10月17日煙檢字
    第944465號煙毒尿液檢驗成績書各1 紙附卷可稽，並有玻璃
    吸食器1 支扣案可資佐證；另扣案之白色半透明結晶物1 包
    （毛重1.9 公克），經警依聯勤204 廠製造之煙毒檢驗A 包
    試驗初步檢驗結果，呈安非他命反應，應為第二級毒品甲基
    安非他命無訛，亦有毒品初步檢驗報告單1 紙、檢測照片1
    張存卷可憑，再參以施用第一級毒品海洛因具成癮性，在生
    理上或心理上都會對海洛因產生強烈的需求與依賴，一旦停
    用，會有發汗、流淚、緊張、無法入睡、出現劇烈嘔吐、發
    冷、血壓升高等禁斷症狀等情，足徵被告自白與事實相符，
    堪予採信。而被告前因施用毒品案件，經本院裁定送觀察、
    勒戒後，認有繼續施用毒品之傾向，再則經本院以91年度毒
    聲字第1057號裁定令入戒治處所施以強制戒治，已於92年4
    月21日執行完畢釋放，有臺灣高等法院被告前案紀錄表1 份
    在卷可參，被告於前揭強制戒治執行完畢釋放後5 年內，再
    犯施用毒品犯行，亦堪認定。本案事證已臻明確，被告施用
    第一級毒品海洛因、第二級毒品甲基安非他命犯行堪予認定
    ，應依法論科。
三、按既判力對於時間效力之範圍，應以最後審理事實法院之宣
    示判決日為判斷之標準（參酌最高法院32年上字第2578號判
    例意旨、82年5 月11日82年度第四次刑事庭會議決議），且
    上開判例稱「最後審理事實法院」，而非謂「最後事實審」
    ，顯然不限於第二審判決，因而在未經上訴於第二審法院之
    判決，亦屬相同，即其既判力之時點，應至第一審宣示判決
    之日（最高法院85年度台非字第32號判決意旨參照）。再按
    確定判決既判力之時點，以最後審理事實法院宣示判決時為
    準，係因最後審理事實法院宣示判決後始行發生之事實，非
    該法院所得審判，即為該案判決之既判力所不能及。查被告
    前案（94年度訴字第1290號）係於94年8 月31日宣判，雖於
    同年9 月28日始因未上訴而確定，惟揆諸上開判例意旨及說
    明，被告於宣示判決後迄判決確定日間之施用毒品犯行，本
    院自得加以實質審理。是核被告所為，係犯毒品危害防制條
    例第10條第1 項、第2 項之施用第一、二級毒品罪。其為供
    己施用而於施用前持有海洛因及施用前後持有甲基安非他命
    之低度行為，各為其施用之高度行為所吸收，均不另論罪。
    又被告多次施用第一級毒品犯行，時間緊接，所犯為構成要
    件相同之罪名，顯係基於概括犯意反覆為之，應依連續犯之
    規定，論以一罪，並依法加重其刑。其所犯連續施用第一級
    毒品罪及施用第二級毒品罪二罪間，犯意各別，罪名有異，
    應予分論併罰。被告前開犯罪事實中施用海洛因部份，除自
    前案宣判日後之94年9 月上旬某日起至同年10月8 日下午5
    時20分許止連續施用海洛因多次之犯行，經檢察官提起公訴
    外，其餘部分之犯行雖未據檢察官提起公訴，惟該部分犯行
    與檢察官起訴經本院論罪部分有連續犯裁判上一罪之關係，
    自為起訴效力所及，應由本院併予審理，附此敘明。再查被
    告曾因施用毒品案件，經本院以91年度訴字第480 號判決分
    別判處有期徒刑8 月、4 月，應執行有期徒刑10月確定，已
    於93年2 月20日縮刑期滿執行完畢，有臺灣高等法院被告前
    案紀錄表1 份在卷可參，其受此有期徒刑執行完畢後，5 年
    以內再犯有期徒刑以上之罪，為累犯，其施用第一級毒品罪
    應依法遞予加重其刑，施用第二級毒品罪則依法加重其刑。
    爰審酌被告前有違反肅清煙毒條例等案件之前科，且前因施
    用毒品案件經法院判刑確定並於93年2 月20日執行完畢後，
    又因施用毒品犯行，甫於94年8 月31日經本院判處有期徒刑
    9 月（已確定），仍不知戒除毒癮，竟於前案宣判後不到10
    日又復行施用毒品，足見其自制能力尚有未足，有接受相當
    期間監禁教化之必要，以促其及早矯正吸毒惡習；惟念及被
    告犯罪之動機、目的係因施用毒品之習性難以戒除，其犯罪
    手段僅係戕害自己之身心、施用毒品次數、時間及犯罪後雖
    坦承犯行，但係經通緝始到案之態度等一切情狀，分別量處
    如主文所示之刑，並定其應執行之刑，以示懲儆。扣案被告
    所有之甲基安非他命1 包（毛重1.9 公克），核屬毒品危害
    防制條例第2 條第2 項第2 款之第二級毒品，應依同條例第
    18條第1 項前段之規定，沒收銷燬之。另扣案之玻璃吸食器
    1 支，為被告所有，且係供其施用第二級毒品甲基安非他命
    犯罪所用之物，業據被告於本院審理時供明在卷，爰依刑法
    第38條第1 項第2 款之規定宣告沒收之。
據上論斷，應依刑事訴訟法第273 條之1 第1 項、第299 條第1
項前段，毒品危害防制條例第10條第1 項、第2 項、第18條第1
項前段，刑法第11條前段、第56條、第51條第5 款、第47條、第
38條第1 項第2 款，判決如主文。
本案經檢察官鮑慧忠到庭執行職務。
中    華    民    國    95    年    4    月    14     日
                  刑事第一庭 法  官  吳永梁
以上正本證明與原本無異。
如不服本判決，應於判決送達後10日內，向本院提出上訴狀（須
附繕本）。
中    華    民    國    95    年    4    月    17     日
                                書記官  陳美敏
附錄論罪科刑法條全文：
毒品危害防制條例第10條施用第一級毒品者，處6 月以上5 年以
下有期徒刑。
施用第二級毒品者，處3 年以下有期徒刑。


司法院資訊處製作；財團法人民間司法改革基金會備份。
